最高法院民事判決　　　　　　　　　　　　　　　八十八年度台上字第三三一四號
　　上　訴　人　己○○
　　訴訟代理人　歐榮宜律師
　　被 上訴 人　甲○○
　　　　　　　　丁○○
　　　　　　　　丙○○
　　右　一　人
　　訴訟代理人　秀蕊律師
　　被 上訴 人　乙○○
　　　　　　　　戊○○
右當事人間請求拆屋還地事件，上訴人對於中華民國八十七年十月十四日台灣高等法
院第二審判決（八十七年度上字第七一九號），提起上訴，本院判決如左：
    主  文
原判決廢棄，發回台灣高等法院。
    理  由
本件上訴人主張：坐落台北市○○區○○段一小段（以下同）二三四之三地號土地（
以下稱系爭土地）係經判決分割而分歸伊單獨所有，惟如第一審判決附圖所示甲部分
面積二○平方公尺、乙部分面積二七平方公尺及丙部分面積二五平方公尺，有被上訴
人丁○○、丙○○、乙○○及戊○○（以下稱丁○○等四人）公同共有之房屋坐落其
上，並與居於該房屋之被上訴人甲○○均無占用土地之正當權源等情，爰依民法第七
百六十七條及第八百二十五條之規定，求為命丁○○等四人拆屋還地；甲○○遷出房
屋並交還土地予伊之判決。
被上訴人甲○○則以：系爭土地上之建物，係民國五十八年間丁○○以黃金十兩押給
伊；乙○○及丙○○則以：上訴人係向丁○○買受分割前二三四地號土地之公同共有
權利，嗣該土地經判決分割，方單獨取得系爭土地所有權；上訴人買受分割前二三四
地號土地之公同共有權利時，即明知土地上已有建物，且建物與土地所有權人亦相同
，自應認其默示同意被上訴人繼續使用系爭土地，不因土地分割而有異各等語，資為
抗辯。
原審維持第一審所為上訴人敗訴判決，駁回其上訴，係以：系爭土地原屬分割前二三
四地號土地之一部分，因上訴人前向丁○○買受其公同共有權利，嗣經判決分割方由
上訴人單獨取得。其上未經保存登記之磚造平房，係丁○○等四人因繼承而取得，如
附圖所示甲部分現由乙○○使用；乙部分由丁○○質押與甲○○使用；丙部分則由丙
○○使用等情，為兩造所不爭，且有土地登記簿謄本及台灣台北地方法院八十三年度
訴字第三六三九號分割共有物判決可稽，並經第一審履勘現場並囑託台北市松山地政
事務所測量，製有土地複丈成果圖足憑。然由上訴人自認之事實，即其向丁○○買受
分割前二三四地號土地之公同共有權利時，系爭土地上之建物與現況相同，足證上訴
人向丁○○買受土地公同共有權利時，系爭土地及其上建物之所有權人相同，且明知
系爭土地上已有建物，而仍買受之，依最高法院四十八年台上字第一四五七號判例意
旨所示，自應解為上訴人默許建物所有人繼續使用土地。又甲○○辯稱其所占用之建
物，係丁○○以黃金十兩押給其使用一節，為上訴人所不爭，且甲○○係基於與丁○
○間之關係而占用建物。故而上訴人本於物上請求權，訴請甲○○遷出系爭土地，丁
○○等四人拆除其在系爭土地上之公同共有建物，均屬無據。按各共有人，對於他共
有人因分割而得之物，按其應有部分，負與出賣人同一之擔保責任，民法第八百二十
五條定有明文。是以分割共有土地，各共有人於分割前，在地上有建築物，法院為原
物分配之分割時，如將其中一共有人之建築物所占有之土地，分歸他共有人取得者，
他共有人本於其所有權，固得請求除去該建築物，惟該建築物如另有非原共有人之人
所有者，因原非共有人之人對於因分割而取得土地之人，本無依上開規定負與出賣人
同一之瑕疵擔保責任問題，而原共有人對該建築物又無單獨處分權能，因此如因分割
而取得土地之人請求拆除此等建築物，法院自無從准許。查系爭土地上之磚造平房，
係丁○○等四人因繼承而取得之建物，而依前揭分割共有物判決所載，丁○○及戊○
○並非系爭土地分割前之共有人，其對上訴人即不負與出賣人同一之瑕疵擔保責任，
依上說明，上訴人本於民法第八百二十五條之規定，請求丁○○等四人拆屋還地，亦
屬無據等詞，為其判斷之基礎。
惟本件遍查卷內資料，並無證據足以認定上訴人買受分割前二三四地號土地之共有權
利時，該土地共有人與系爭土地上建物所有人相同。倘上訴人買受土地共有權利時，
土地及其上建物異其所有人，可否援引本院前揭判例，謂被上訴人丁○○等四人公同
共有之建物有占用系爭土地之正當權源，即有詳予推求之必要。又買賣之土地所有人
與其上建物所有人是否相同，與買賣時之建物狀況如何，並無必然之關係。乃原審徒
以系爭土地之買賣時建物與現況相同，遽認上訴人買受土地公同共有權利時，該土地
與其上建物所有人相同，依上開判例，謂丁○○等四人之公同共有建物占用系爭土地
有正當權源，自嫌速斷。上訴論旨，指摘原判決不當，求予廢棄，非無理由。
據上論結，本件上訴為有理由。依民事訴訟法第四百七十七條第一項、第四百七十八
條第一項，判決如主文。
中      華      民      國    八十八    年     十二     月     十七     日
                              最高法院民事第七庭
                                  審判長法官  洪  根  樹
                                        法官  謝  正  勝
                                        法官  劉  福  來
                                        法官  吳  麗  女
                                        法官  陳  重  瑜
　　　右正本證明與原本無異
 　　　　　                              　　 書  記  官
中      華      民      國    八十九    年      一      月      六      日
